【裁判字號】    98,消債抗,182
【裁判日期】    980810
【裁判案由】    更生事件
【裁判全文】
臺灣臺北地方法院民事裁定           98年度消債抗字第182號
抗  告  人  甲○○
代  理  人  趙興偉律師
上列抗告人因消費者債務清理事件聲請更生，對於中華民國98年
4 月30日本院97年度消債更字第1041號裁定提起抗告，本院裁定
如下：
    主  文
抗告駁回。
抗告程序費用新臺幣壹仟元由抗告人負擔。
    理  由
一、按債務人無擔保或無優先權之債務總額未逾新臺幣（下同）
    1,200 萬元者，於法院裁定開始清算程序或宣告破產前，得
    向法院聲請更生，消費者債務清理條例第42條第1 項定有明
    文。又聲請更生或清算不合程式或不備其他要件者，法院應
    以裁定駁回之，但其情形可以補正者，法院應定期間先命補
    正，復為同條例第8 條所明定。
二、抗告意旨略以：伊因信用卡、消費借貸積欠金融機構23萬1,
    422 元，另有對華南銀行之連帶保證債務，本金為668 萬
    1,274 元，就利息之計算，華南商業銀行（下稱華南銀行）
    之執行名義係遲延利息請求權，應有民法第126 條5 年短期
    時效之適用，消滅時效完成後，依民法第144 條之規定，債
    務人得拒絕給付，故伊無擔保或無優先權債務總額為1,041
    萬3,537 元（含本金668 萬1,274 元、利息299 萬4,276 元
    、違約金73萬7,987 元）。詎原審逕憑華南銀行陳報之債權
    及臺灣花蓮地方法院93年度執字第2856號債權憑證，未詢問
    抗告人意見，即認定伊對華南銀行之債務，計算至97年12月
    2 日之本金、利息、違約金總計1,421 萬1,755 元，債務總
    額逾1,200 萬元，駁回更生之聲請，顯不合理，爰依法提起
    抗告等語。
三、經查：
  (一)抗告人因信用卡及消費借貸積欠金融機構23萬1,422 元，於
    97年8 月18日以書面向最大債權銀行即玉山銀行申請前置協
    商，並表明共同協商之意旨，因另有對華南銀行之連帶保證
    債務668 萬1,274 元，未納入前置協商機制中，於97年10月
    13日協商不成立，此有玉山商業銀行97年12月23日陳報狀檢
    附前置協商申請書、前置協商條件審核表、前置協商不成立
    通知書可稽（見原審卷第9 、102 、117 頁）。
  (二)按消費者債務清理條例第42條第1 項所稱無擔保或無優先權
    之債務總額未逾1,200 萬元，係指計算至法院裁定開始更生
    程序前1 日止，包含本金、利息、違約金在內之無擔保或無
    優先權債務總額，辦理消費者債務清理事件應行注意事項第
    21點亦有明文。查：債權人華南銀行持本院89年重訴字第
    1166號確定判決（命債務人連帶給付債權人華南銀行932 萬
    4229元及利息、違約金）為執行名義，向臺灣花蓮地方法院
    （下稱花蓮地院）聲請強制執行（案號：花蓮地院93年度執
    字第2906號），因強制執行抗告人之財產及薪資無結果，由
    花蓮地院於94年6 月2 日發給93年度執字第2856號債權憑證
    ，嗣債權人復持上開債權憑證陸續向本院聲請強制執行抗告
    人之薪津債權668 萬1274元（案號：95年度執字第3778號、
    96年執字第82069 號），截至97年12月2 日止，抗告人尚欠
    華南銀行本金、利息、違約金達1,421 萬1,755 元，亦有華
    南銀行陳報債權計算書、債權憑證足參（見原審卷第66、67
    、69頁），可見抗告人無擔保或無優先權之債務已逾1,200
    萬元。至抗告人抗辯：華南銀行請求之遲延利息債務部分已
    罹於時效消滅，自得拒絕給付，故華南銀行全部債權金額為
    1,041 萬3,537 元云云，為債權人華南銀行所否認，雙方各
    執一詞，抗告人與債權人華南銀行就上開債權計算書所載數
    額既有所爭執，足徵抗告人之債務關係較為複雜，要非本件
    消費者債務清理條例所定之簡易清理債務程序所得審究，應
    由抗告人另循破產法規定清理債務，抗告人空言主張其無擔
    保或無優先權之債務總額未逾1,200 萬元云云，即無可取。
四、綜上所述，原審依花蓮地院93年度執字第2856號債權憑證，
    及華南銀行債權計算表，認定抗告人無擔保或無優先權之債
    務，至原審裁定開始更生前已逾1,200 萬元，不具聲請更生
    之要件，經核尚無不合。抗告人猶執前詞，指摘原裁定不當
    ，非有理由，應予駁回。
五、據上論結，本件抗告為無理由，依消費者債務清理條例第15
    條、民事訴訟法第495 條之1 第1 項、第449 條、第95條、
    第78條，裁定如主文。
中    華    民    國    98    年    8     月    10    日
              民事第五庭    審判長法  官  薛中興
                                  法  官  熊誦梅
                                  法  官  胡宏文
上為正本係照原本作成
不得抗告
中    華    民    國    98    年    8    月     10    日
                                  書記官  曾寶生


司法院資訊處製作；財團法人民間司法改革基金會備份。
